# 请教陈版关于公司购买货币基金在报表上的列示问题

提问人：xingyun125abc 时间：2014-11-21 14:34:25
陈版您好，如果公司购买类似于余额宝的货币基金在报表上如何列示？我们单位目前是列示到银行存款的。但我看到苏宁的年报是这样说的，如果是购买保本固定收益的理财产品核算到其他应收款，如果是购买保本浮动收益的理财产品是核算到交易金融资产，如果是购买货币基金是核算到可供出售金融资产。请教陈版，我单位列示在银行存款是否合适？

回答人：chenyiwei
不建议列报为银行存款。对于一年内的短期理财产品，建议在“其他流动资产”中列报。
可参考《计学撮要 2013 》中的以下问题解答：
问题4-1-19（理财产品的核算与披露） 问题： 公司购买的短期理财产品如何确认、计量及列报？ 背景： A公司于 2012 年 11 月 9 日向中国银行北京分行购买了2518.10万元的理财产品，产品名称为“中银日积月累—日计划”。 说明书上显示，该产品无固定存续期限、无固定收益率、可随时申购及赎回的开放式理财产品。该理财产品主要投资对象为国债、金融债、公司债等固定收益工具。 A公司签订风险揭示书上注明：本产品为非保本浮动收益，投资者本金亏损和预期收益不能实现的概率较低的产品。 但在说明书的申购和赎回条款中注明：申购和赎回价格：每份理财份额面值 1 元，申购和赎回价格均为 1 元。且每个交易日均可申购和赎回。收益按天计算，按月支付。 解答： 1 、关于该理财产品的确认、计量及披露 根据《企业会计准则第 22 号——金融工具确认和计量》第九条规定：金融资产或金融负债满足下列条件之一的，应当划分为交易性金融资产或金融负债： （一）取得该金融资产或承担该金融负债的目的，主要是为了近期内出售或回购。 （二）属于进行集中管理的可辨认金融工具组合的一部分，且有客观证据表明企业近期采用短期获利方式对该组合进行管理。 （三）属于衍生工具。但是，被指定且为有效套期工具的衍生工具、属于财务担保合同的衍生工具、与在活跃市场中没有报价且其公允价值不能可靠计量的权益工具投资挂钩并须通过交付该权益工具结算的衍生工具除外。 该准则第十条规定：除本准则第二十一条和第二十二条的规定外，只有符合下列条件之一的金融资产或金融负债，才可以在初始确认时指定为以公允价值计量且其变动计入当期损益的金融资产或金融负债： （一）该指定可以消除或明显减少由于该金融资产或金融负债的计量基础不同所导致的相关利得或损失在确认或计量方面不一致的情况。 （二）企业风险管理或投资策略的正式书面文件已载明，该金融资产组合、该金融负债组合、或该金融资产和金融负债组合，以公允价值为基础进行管理、评价并向关键管理人员报告。
根据上述规定，对照该理财产品的持有情况，如果管理层具有明确的将在近期内出售或回购的意图，可能可以归类为交易性金融资产。但鉴于该产品的申购和赎回价格均为 1 元，无法通过申购和赎回赚取差价收益，因此为了近期内出售或回购而持有的可能性不大。更大的可能性是企业为了获取低风险的稳定收益而持有，同时兼作流动性管理工具使用（可在需要资金时赎回），因此不符合“交易性金融资产”的定义和特征。同时，我们也理解，公司持有该理财产品符合《企业会计准则第 22 号——金融工具确认和计量》
第十条“在初始确认时指定为以公允价值计量且其变动计入当期损益的金融资产或金融负债”的可能性也不大。 参照市场上对此类理财产品会计处理的惯例，按照可供出售金融资产的会计模式对其进行确认和计量，其公允价值的变动在持有期间计入资本公积，赎回时转入投资收益；报表上列报为“其他流动资产”。 2 、关于能否作为现金等价物 根据《企业会计准则第 31 号——现金流量表》第二条规定，“现金等价物”是指企业持有的期限短、流动性强、易于转换为已知金额现金、价值变动风险很小的投资。《企业会计准则讲解（ 2010 ）》第三十二章第一节对现金等价物的特征作了如下阐述： 现金等价物，是指企业持有的期限短、流动性强、易于转换为已知金额现金、价值变动风险很小的投资。其中，“期限短”一般是指从购买日起 3 个月内到期。例如可在证券市场上流通的 3 个月内到期的短期债券等。 现金等价物虽然不是现金，但其支付能力与现金的差别不大，可视为现金。例如，企业为保证支付能力，手持必要的现金，为了不使现金闲置，可以购买短期债券，在需要现金时，随时可以变现。 现金等价物的定义本身，包含了判断一项投资是否属于现金等价物的四个条件，即，①期限短；②流动性强；③易于转换为已知金额的现金；④价值变动风险很小。其中，期限短、流动性强，强调了变现能力，而易于转换为已知金额的现金、价值变动风险很小，则强调了支付能力的大小。现金等价物通常包括 3个月内到期的短期债券投资。权益性投资变现的金额通常不确定，因而不属于现金等价物。 根据上述表述，由于该理财产品的存续期限为不定期，并不是在购入后 3 个月内到期，并且其收益浮动，因此可转换为现金的金额并不固定，因此不属于现金流量表中的现金等价物。其购入、赎回的相关现金流量均列报为投资活动的现金流量。

提问人：心海拂清风 时间：2014-11-22 07:45:26
陈老师，根据最新准则，按照可供出售金融资产的会计模式对其进行确认和计量，其公允价值的变动在持有期间计入其他综合收益。
递延所得税也是计入其他综合收益的对吧？谢谢！

回答人：chenyiwei
递延所得税确认的对应科目遵循配比原则，所以与可供出售金融资产公允价值变动相对应的递延所得税是计入其他综合收益。但一旦该类金融资产发生减值，减值损失计入损益，则递延所得税影响也计入损益。

提问人：扮老江湖 时间：2014-11-24 12:09:49
为什么会计核算按“可供出售金融资产”，而报表列报按“其他流动资产”？

回答人：chenyiwei
作为可供出售金融资产，说明了该资产的确认和计量原则；而报表上列报为“其他流动资产”体现了报表列报准则的流动／非流动分类要求。两者一个是确认和计量问题，另一个是列报问题，并不矛盾。

提问人：扮老江湖 时间：2014-11-26 16:02:05
多谢陈老师！ 另外，陈老师，计学撮要大概什么时候出新版？

回答人：chenyiwei
《计学撮要 2015 》至少要等到明年下半年了。但今年底前会出《瑞华研究 2014 》，包括对以前年度的问题解答按照新的《公司法》
和新发布、新修订的八项会计准则规定进行相应的修订并重新发布。

提问人：singley 时间：2017-07-15 16:24:22
我认为货币基金（余额宝为例）完全满足现金及现金等价物的四个条件: 1、期限短：无固定存续期限，即最短期限为 1 天，远低于 3个月。 2 、流动性强：可随时赎回。 3 、易于转换为已知金额的现金：按日计息，本金收益稳定 4 、价值变动风险很小：货币基金的本质导致投资者本金亏损和预期收益不能实现的概率很低。
而您解释的： 1 、“由于该理财产品的存续期限为不定期，并不是在购入后 3 个月内到期”恰恰证明货币基金期限更短流动性更强。 2 、“并且其收益浮动，因此可转换为现金的金额并不固定”，我理解虽然收益率是浮动的，但是市场平均利率在一段时间范围内通常是稳定的，而且对于“本金+利息”而言，小幅的收益率变动通常对总体收回金额影响不重大。较“证券市场上流通的 3 个月内到期的短期债券”货币基金并无更高的风险以及收回金额的不确定性。
货币基金在以上 4 个方面均较“证券市场上流通的 3 个月内到期的短期债券”更符合现金及现金等价物的条件，为何不能分类至现金及现金等价物？请陈版赐教。

回答人：chenyiwei
现金等价物的定义是很多年前了，可能不完全适合于现在的金融市场，但在该规定作出修订前，还是应当依据其字面意思判断。